臺灣高雄地方法院刑事判決　　　　　　　　　　　　九十一年度易字第二六八三號
　　公　訴　人　臺灣高雄地方法院檢察署檢察官
　　被　　　告　丁○
右列被告因公共危險案件，經檢察官提起公訴（九十一年度偵字第一０九一二號），
本院判決如左：
    主  文
丁○奠失火燒燬現供人使用之住宅，處有期徒刑參月，如易科罰金以參佰元折算壹日
，緩刑貳年。
    事  實
一、丁○奠係坐落高雄市○○區○○里○○○街六二巷十號現供其使用住宅之所有人
    ，本應注意檢查、維修住宅電源配線並汰舊換新，以避免電源配線短路，否則所
    居住之木造平房一旦起火發生火災，除將危及自家安全外，亦必因延燒而波及緊
    鄰有人居住住宅之不特定居民之生命、身體及財產之安全，且檢查、維修住宅電
    源配線並非其不能注意之情事，詎竟疏未注意及之，自民國五十九年間居住上址
    起即未曾更換過屋內電源配線，終於九十一年二月二十日上午十時十八分許，丁○奠外出散步期間，因上開住處之電源配線短路而引起火災，致將現供人使用
    之丁○奠上開住宅；己○○○所有同區○○○街六十號住宅屋頂及屋內冷氣機
    一台、冰箱一台及電視機二台；甲○○所有同區○○○街五七號一樓廚房遮雨
    棚、二樓、四樓南邊紗窗、遮雨棚部分及牆面壁磚；庚○○所有同區○○○街
    五十九號一至四樓全部門窗、一、二樓外牆磁磚、一樓廚房紗窗、玻璃窗、二樓
    南邊臥房紗窗、玻璃窗、冷氣機，四樓南邊臥房紗窗；戊○○所有同區○○○
    街六一號一樓內之洗衣機、一樓至四樓門窗；乙○○所有同區○○○街六三號
    一樓浴室玻璃窗二扇；丙○○所有同區○○○街六二巷七號平房佛堂木樑部分
    燒燬，喪失其效用。
二、案經高雄市政府警察局三民第二分局報請臺灣高雄地方法院檢察署檢察官偵查起
    訴。
      理  由
一、訊據被告丁○奠固不否認係屋內電線短路引起火災，惟辯稱：「我當天九點多出
    門，十一點多回來，就看見房子失火，消防人員在救火，我也不知道如何著火」
    云云。惟查，右揭事實業據證人即被害人己○○○、甲○○、庚○○、戊○○、
    乙○○、丙○○於本院審理時結證綦詳，且有火災現場照片二十五幀附卷可證，
    參以高雄市政府消防局火災原因調查報告書結論載明：「依現場勘查結果及屋主
    所述，綜合研判起火原因，以電線短路引燃小木屋而引起火災之可能性較大」等
    語，被告亦自承自民國五十九年間居住該地以來，即未更換過電線等語，被告應
    注意定期檢查、維修住宅電源配線且能注意而不注意，導致電線短路引起火災，
    燒燬供其使用之住宅及己○○○、甲○○、庚○○、戊○○、乙○○、丙○○之
    物品，其失火行為與前開住宅、物品燒燬間有相當因果關係，本件事證明確，被
    告犯行應堪認定。
二、按刑法第一百七十三條第一項放火燒燬現有人使用之住宅罪，其直接被害法益，
    為一般社會之公共安全，雖同時侵害私人之財產法益，但仍以保護社會公安法益
    為重，況放火行為原含有毀損性質，而放火燒燬現供人使用之住宅罪，自係指供
    人居住房屋之整體而言，應包括墻垣及該住宅內所有設備、傢俱、日常生活上之
    一切用品。故一個放火行為，若同時燒燬住宅與該住宅內所有其他物品，無論該
    其他物品為他人或自己所有，與同時燒燬數犯罪客體者之情形不同，均不另成立
    刑法第一百七十五條第一項或第二項放火燒燬住宅以外他人或自己所有物罪；刑
    法第一百七十三條第一項放火燒燬現有人所在之建築物罪，其所謂燒燬，係指火
    力燃燒，喪失物之效用而言，必須其物喪失主要效用，始得謂放火既遂。最高法
    院七十九年台上字第一四七一號判例及七十六年台上字第八二三０號判決可資參
    照。依前開判例及判決意旨，刑法之公共危險罪，所侵害者為社會法益，被告一
    個失火行為，燒燬自己使用之住宅及己○○○、甲○○、庚○○、戊○○、乙○○、丙○○之物品，仍屬單純一罪。核被告所為，係犯刑法第一百七十三條第二
    項前段之失火燒燬現供人使用之住宅罪。被告係民國八年十二月七日出生，有本
    院依職權查詢其戶政資料附卷可稽，於行為時係滿八十歲之人，依刑法第十八條
    第三項規定，減輕其刑。公訴人未就被告失火行為燒燬丙○○所有三鳳中街六二
    巷七號平房佛堂木樑部分犯行提起公訴，然檢察官就犯罪事實一部起訴者，其效
    力及於全部，本件被告失火燒燬丙○○所有三鳳中街六二巷七號平房佛堂木樑部
    分之犯罪事實，與前揭論罪科刑之公訴人起訴犯罪事實，為單純一罪關係，已如
    前述，本院自應就此部分一併加以裁判。審酌被告年事已高，注意能力自較一般
    人為弱，惟被告犯罪，造成被害人嚴重損失，且迄未與被害人達成民事和解等一
    切情狀，量處如主文所示之刑，並諭知易科罰金之折算標準。又被告前未曾受有
    期徒刑以上刑之宣告，有卷附臺灣高等法院被告全國前案紀錄表可按，其因過失
    而犯罪，經此起訴審判，應知所警惕，信無再犯之虞，本院認所宣告之刑以暫不
    執行為適當，併諭知緩刑二年，以啟自新。
據上論結，應依刑事訴訟法第二百九十九條第一項前段、刑法第一百七十三條第二項
、第十八條第三項、第四十一條第一項、第七十四條第一款、罰金罰鍰提高標準條例
第一條前段、第二條，判決如主文。
本案經檢察官洪期榮到庭執行職務。
中      華      民      國      九十一      年      九    月    二十    日
                                  臺灣高雄地方法院刑事第二庭
                                      法  官  陳業鑫
右正本證明與原本無異。
如不服本判決，應於判決送達後十日內，向本院提出上訴狀。
                                      書記官  邱秋珍
中    華    民    國    九十一    年       九      月      二十       日
